【裁判字號】    97,交聲,22
【裁判日期】    970111
【裁判案由】    違反道路交通管理處罰條例聲明異議
【裁判全文】
臺灣桃園地方法院交通事件裁定         97年度交聲字第22號
原處分機關  交通部公路總局臺北區監理所蘆洲監理站
異  議  人
即受處分人  甲○○
上列受處分人因違反道路交通管理處罰條例案件，對於交通部公
路總局臺北區監理所蘆洲監理站中華民國96年12月26日所為之處
分（原處分案號：北監蘆字第裁46—DB0000000 號）聲明異議，
本院裁定如下：
    主  文
原處分撤銷。
甲○○機器腳踏車駕駛人，在設有禁止停車標線之處所停車，處
罰鍰新臺幣捌佰元。
    理  由
一、原處分意旨略以：異議人即受處分人甲○○所有之車牌號碼
    AB7 －202 號機器腳踏車（以下簡稱系爭機車），於民國96
    年10月4 日上午9 時20分許，在桃園縣桃園市○○路994 號
    處，因在設有禁止停車標線之處所停車，經主管機關依道路
    交通管理處罰條例第56條第1 項第4 款之規定，開立桃警局
    交字第DB0000000 號舉發違反道路交通管理事件通知單，逕
    行舉發。嗣異議人逾越應到案日（96年11月4 日）達60日以
    上，於96年12月26日交通部公路總局北區監理所蘆洲監理站
    乃以異議人違規事實明確，且已逾越應到案日60日以上，依
    道路交通管理處罰條例第56條第1 項第4 款之規定，以北監
    蘆字第裁46－DB0000000 號裁決書，逕行裁決處異議人罰鍰
    新臺幣（下同）1,200 元。
二、聲明異議意旨略以：其所有系爭機車所停放之路段經常有其
    他機車停放，且未曾見停放於該處之機車遭拖吊，故誤認該
    處非道路，可停放機車，並非故意違規，且於系爭機車被拖
    吊後，因拖吊場管理員未告知另有罰鍰必須繳納，其乃未注
    意罰單，始再導致逾到案期日而未繳納罰鍰，是其因延誤繳
    納期限而受較高裁罰金額之裁決，並不合理，期能僅繳納原
    應繳之金額，為此聲明異議云云。
三、按禁止停車線，用以指示禁止停車路段，本標線為黃色實線
    ，禁止時間原則為每日上午7 時至晚間8 時，道路交通標誌
    標線號誌設置規則第168 條定有明文。且道路交通安全規則
    第112 條第1 項第4 款復規定，設有禁止停車標誌、標線之
    處所不得停車。次按汽車駕駛人在設有禁止停車標誌、標線
    之處所停車者，處600 元以上1,200 元以下罰鍰，道路交通
    管理處罰條例第56條第1 項第4 款亦有明文。
四、經查：
    (一)本件異議人所有之系爭機車，於96年10月4 日上午9 時20
      分許，在桃園縣桃園市○○路994 號旁，因在設有禁止停
      車標線之處所停車，為桃園縣政府警察局交通隊執勤警員
      逕行舉發之情，有前揭違規通知單、交通違規陳述單、裁
      決書各1 份及採證照片1 幀附卷可稽，是異議人所有系爭
      機車確有於上揭時、地，在設有禁止停車標線之處所停放
      之事實，足堪認定。
    (二)異議人雖以前揭情詞置辯，惟查：
      1.按違反行政法上義務之行為非出於故意或過失者，不予
        處罰，行政罰法第7 條訂有明文。且應受行政罰之行為
        ，僅須違反禁止規定或作為義務，而不以發生損害或危
        險為其要件者，推定為有過失，於行為人不能舉證證明
        自己無過失時，即應受處罰，此有司法院大法官會議釋
        字第275 號解釋可參。可知人民縱無故意，但因過失而
        違反法律上之義務，仍應受行政罰。本件異議人前揭行
        為，縱非藉此故意違反本條例之規定，然異議人明知所
        停車處劃有黃線，仍將系爭機車停放該處，實難謂無過
        失，其行為亦屬違反禁止規定之行為，自應對其所為負
        責，異議人空言辯稱誤認該處可以停放機車，故不應受
        罰云云，自非可採。
      2.次查，異議人違規事實既屬明確，且於受原處分機關裁
        罰前，業經桃園縣政府警察局以桃警局交字第DB000000
        0 號舉發違反道路交通管理事件通知單，通知其違規事
        實及所違反之法條，並經異議人簽收，有該通知單影本
        1 紙在卷可憑，則異議人辯稱其不知另有罰鍰必須繳納
        云云，自亦非可採。
五、綜上所述，異議人確有上開違規行為，其異議自為無理由。
    惟查，依95年7 月1 日修正施行後之違反道路交通管理事件
    統一裁罰基準表之規定，其裁量標準係根據受處分人逾越應
    到案期限日數之久暫，設有異其處罰金額之裁量標準，揆其
    旨，顯認駕駛車逾越應到案之期限為裁罰之依據，而逾越應
    到案期限越久，可責程度越高，有從重裁罰之必要，準此，
    得將此「逾越應到案期限」納為「裁量事項」，為酌定應處
    罰鍰金額之前提。本件異議人確有上開違規行為，原處分機
    關依道路交通管理處罰條例第56條第1 項第4 款、違反道路
    交通管理事件統一裁罰基準及處理細則第44條，以北監蘆字
    第裁46－DB0000000 號裁決書逕行裁罰，固無違誤，惟受處
    分人雖未於應到案日期前自動繳納罰鍰或到案聽候裁決，但
    已於96年12月3 日聲明不服，有交通部公路總局台北區監理
    所蘆洲監理站之交通違規陳述單影本1 紙附卷可參，是其逾
    越應到案期限為30日內，依違反道路交通管理事件統一裁罰
    基準表，應係裁罰800 元，惟原處分機關予以裁罰1,200 元
    ，即有違誤，而應由本院將原處分撤銷，並另為裁定如主文
    第2 項所示。
據上論斷，應依道路交通安全管理處罰條例第87條第2 項，道路
交通案件處理辦法第20條前段，裁定如主文。
中    華    民    國    97    年    1     月    11    日
                              交通法庭法  官  蘇昌澤
以上正本證明與原本無異。
如不服本裁定，應於裁定送達後5 日內向本院提出抗告狀。
                                      書記官  田宜芳
中    華    民    國    97    年    1     月    22    日


司法院資訊處製作；財團法人民間司法改革基金會備份。
